臺灣雲林地方法院刑事判決　　　　　　 96年度交簡上字第8號
上　訴　人
即　被　告　丙○○
上列被告因過失傷害案件，不服本院北港簡易庭中華民國95年12
月29日95年度港交簡字第222 號刑事簡易判決（聲請簡易判決處
刑書案號：95年度偵字第5705號），提起上訴，本院第二審合議
庭判決如下：
    主  文
上訴駁回。
丙○○緩刑貳年。
    事  實
一、丙○○於民國95年5月6日11時5分，駕駛車號UQ-9811之自小
    客車由南往北行駛至雲林縣北港鎮○○路362 號前，本應注
    意不得併排臨時停車，於停車向外開啟車門時，應注意行人
    、車輛、並讓其先行。而依丙○○當時之身心狀態健全，天
    候為晴天，日間有自然光線，路況為鋪設柏油之直行路段，
    路面乾燥無缺陷，視距良好等情狀，均無使丙○○不能注意
    之情形。丙○○竟疏未注意及此，在該處違規併排臨時停車
    ，且貿然向外開啟左前車門，致丁○○騎乘HZ3-716 號重機
    車，搭載乙○○駛經該處時擦撞丙○○之自小客車左前車門
    ，致使丁○○受有右側脛骨開放性骨折、右腓總神經受傷及
    使乙○○受有頭部外傷、頭皮裂傷、左手擦傷等傷害。
二、案經丁○○訴由雲林縣警察局北港分局報告臺灣雲林地方法
    院檢察署檢察官偵查起訴。
    理  由
一、按被告以外之人於審判外之陳述雖不符刑事訴訟法第159 條
    之1 至之4 等4 條之規定，而經當事人於審判程序同意作為
    證據，法院審酌該言詞陳述或書面陳述作成時之情況，認為
    適當者，亦得為證據，刑事訴訟法第159 條之5 第1 項定有
    明文。查本案檢察官起訴認被告涉犯上開犯罪事實所憑之告
    訴人丁○○於警詢之指訴、雲林縣警察局北港分局道路交通
    談話紀錄表、道路交通事故現場圖、道路交通事故調查報告
    表(一)、(二)、現場照片、告訴人丁○○及被害人乙○○之中國
    醫藥大學北港附設醫院診斷證明書各1 紙等證據，業經被告
    於本院審理時明確表示對該等證據之證據能力不爭執，同意
    使用作為認定事實之依據，而本院審酌前開證據資料作成時
    之情況，均無不法之情事，且與待證事實具有關聯性，認為
    適宜作為本案之證據，故均有證據能力。
二、訊據被告丙○○對上揭犯罪事實坦承不諱，核與被害人丁○○於警詢時之指述互核相符，並有道路交通事故現場圖、現
    場照片5 幀及道路交通事故調查報告表(一)、(二)在卷可參，堪
    認被告確有併排停車，復疏未注意被害人丁○○騎乘機車經
    過，貿然開啟左前車門，致其自小客車左前車門與被害人丁○○所騎乘之機車發生擦撞之事實，被告上開自白核與事實
    相符，堪予採信。按汽車不得併排臨時停車；停車向外開啟
    車門時，應注意行人、車輛、並讓其先行，道路交通安全規
    則第111 條第1 項第5 款及第112 條第1 項第15款分別定有
    明文，為被告駕駛汽車時所當知悉。又依被告於事發當時之
    身心狀態與事發當時之天候路況及環境等，均無使被告有不
    能注意之情事。被告違規臨時停車且疏未注意後方機車貿然
    開啟左前車門，其顯有應注意、能注意而不注意之過失甚明
    。又被害人丁○○因本案交通事故受有右側脛骨開放性骨折
    、右腓總神經受傷等傷害；被害人乙○○因本案交通事故受
    有頭部外傷、頭皮裂傷、左手擦傷等傷害，有卷附之中國醫
    藥大學北港附設醫院診斷證明書各1 紙可證，此部份之事實
    堪可認定，且與被告前揭過失行為間，具有相當因果關係。
    綜上所述，本案事證明確，被告犯行，應堪認定。
三、新舊法比較
    查被告等行為後，刑法已於94年2 月2 日修正公布，並於95
    年7 月1 日施行。按行為後法律有變更者，適用行為時之法
    律，但行為後之法律有利於行為人者，適用最有利於行為人
    之法律，現行刑法第2 條第1 項定有明文。又以本次刑法修
    正之比較新舊法，應就罪刑有關之共犯、未遂犯、想像競合
    犯、牽連犯、連續犯、結合犯，以及累犯加重、自首減輕暨
    其他法定加減原因（如身分加減）與加減例等一切情形，綜
    其全部罪刑之結果而為比較，最高法院95年5 月23日著有95
    年度第8 次刑庭會議決議可資參照。經查：
    (一)修正前刑法第33條第5 款規定：「罰金：1 元以上。」修
      正後該款規定「罰金：新台幣1000元以上」，是比較新舊
      法結果，以舊法較有利於行為人。
    (二)修正前刑法第284 條第1 項後段所定罰金刑提高為10倍（
      原貨幣單位為銀元，並為新臺幣之3 倍，故折換為新臺幣
      結果提高為30倍），修正後刑法施行法增訂第1 條之1 前
      段規定：「中華民國94年1 月7 日刑法修正施行後，刑法
      分則編所定罰金之貨幣單位為新臺幣。刑法分則編未修正
      之條文定有罰金者，自94年1 月7 日刑法修正施行後，就
      其所定數額提高為30倍」，被告行為前後罰金本刑實際上
      均提高為30倍，故新法並未有利於被告。
    (三)被告行為時刑法第41條前段規定：「犯最重本刑為5 年以
      下有期徒刑以下之刑之罪，而受6 個月以下有期徒刑或拘
      役之宣告，因身體、教育、職業、家庭之關係或其他正當
      事由，執行顯有困難者，得以（銀元）1 元以上3 元以下
      折算1 日，易科罰金。」又依刪除前罰金罰鍰提高標準條
      例第2 條前段規定，就其原定數額提高為100 倍折算1 日
      ，經此折算後，易科罰金之折算標準應以銀元300 元即新
      臺幣900 元折算1 日。惟修正後刑法第41條第1 項前段則
      規定：「犯最重本刑為5 年以下有期徒刑以下之刑之罪，
      而受6 個月以下有期徒刑或拘役之宣告者，得以新臺幣
      1000元、2000元或3000元折算1 日，易科罰金」，經比較
      後，舊法之易科罰金折算標準較低，對被告較有利，應適
      用舊法。
    (四)綜上，本件經綜合比較結果，以修正前刑法有利被告，依
      刑法第2 條第1 項前段規定，應適用修正前刑法相關規定
      。
    (五)被告一行為同時侵害種類相同之2 個身體法益，係一行為
      觸犯數罪名，為同種想像競合犯。而修正後刑法第55條前
      段但書增訂想像競合從一重處斷時，不得科以較輕罪名所
      定最輕本刑以下之刑，為法理之明文化，非屬法律之變更
      ，並無比較新舊法之問題，仍應依刑法第2 條第1 項前段
      規定，適用修正前刑法第55條前段規定從一重之處斷。
    (六)刑法第74條關於緩刑之規定，因本案被告行為時係在95年
      7 月1 日前，依據最高法院95年度第八次刑事庭會議決議
      ，無新舊法比較問題，應適用95年7 月1 日修正生效之緩
      刑規定。
四、核被告所為，係犯刑法第284 條第1 項前段之過失傷害罪。
    被告一個過失行為同時侵害種類相同之2 個身體法益，係一
    行為觸犯數罪名，為同種想像競合犯，應從一較重之傷害罪
    處斷（被害人丁○○傷勢較重）。
五、原審依刑事訴訟法第449 條第1 項前段、第454 條第2 項，
    刑法第2 條第1 項前段、第284 條第1 項前段、第55條前段
    ，修正前刑法第41條第1 項前段，罰金罰鍰提高標準條例第
    1 條前段、廢止前同條例第2 條規定，以被告罪證明確，予
    以論罪科刑，並量處有期徒刑2 月，及諭知以銀元300 元為
    易科罰金之折算標準，認事用法核無違誤，量刑亦稱妥適，
    被告上訴意旨，以原審量刑過重，指摘原判決不當，為無理
    由，應予駁回。
六、末查，被告前未曾受有期徒刑以上刑之宣告，有臺灣高等法
    院被告前案紀錄表1 份在卷可按，其因一時不慎，致罹刑典
    ，犯後尚能坦認過失犯行，且已與告訴人達成和解，賠償新
    臺幣5 萬元，並已全額給付，有雲林縣北港鎮調解委員會96
    民調字第17號調解書及本院電話紀錄各1 紙在卷可佐，堪認
    尚有悔意，被害人之損害亦受彌補，且告訴人亦具狀表示不
    願再追究被告刑責。被告其經此偵、審程序及刑之宣告，當
    知所警惕，信無再犯之虞，本院認前開對其宣告之刑，以暫
    不執行為當，爰依修正後刑法第74條第1 項第1 款規定，併
    予宣告緩刑2 年。
據上論斷，依刑事訴訟法第455 條之1 第1 項、第3 項、第368
條，修正後刑法第74條第1 項第1 款，判決如主文。
本案經檢察官甲○○到庭執行職務
中　　華　　民　　國　　96　　年　　3 　　月　　21　　日
                  刑事第一庭    審判長法  官  紀文勝
                                      法  官  王雅苑
                                      法  官  楊昱辰
以上正本證明與原本無異。
不得上訴。
                                      書記官　黃秋萍
中　　華　　民　　國　　96　　年　　3 　　月　　21　　日
附錄法條：中華民國刑法第284條第1項
因過失傷害人者，處6 月以下有期徒刑、拘役或5 百元以下罰金
；致重傷者，處1 年以下有期徒刑、拘役或5 百元以下罰金。
